【裁判字號】    99,台上,3337
【裁判日期】    990528
【裁判案由】    強盜等罪
【裁判全文】
最高法院刑事判決            九十九年度台上字第三三三七號
上  訴  人  乙○○
            甲○○
上 列一 人
選任辯護人  吳春生律師
            鄭伊倫律師
上列上訴人等因強盜等罪案件，不服台灣高等法院高雄分院中華
民國九十九年三月十一日第二審判決（九十八年度上訴字第一七
三五號，起訴案號：台灣高雄地方法院檢察署九十八年度偵字第
一五００二號），提起上訴，本院判決如下：
    主  文
原判決撤銷，發回台灣高等法院高雄分院。
    理  由
本件原判決認定上訴人乙○○、甲○○違反槍砲彈藥刀械管制條
例及攜帶兇器強盜，均犯行明確，因而撤銷第一審關於上訴人等
部分之科刑判決，改判依想像競合犯論上訴人等以共同犯未經許
可，持有可發射子彈具殺傷力之改造手槍罪，及共同犯攜帶兇器
強盜罪，並定其應執行之刑，固非無見。
惟查：有罪判決書所記載之犯罪事實，為論罪科刑適用法律之基
礎，故凡於構成要件有關之重要事項，必須詳加認定，明確記載
，並敘明所憑之證據及認定之理由，始足為適用法律之依據。又
未經許可持有槍、彈罪，其持有之繼續為行為之繼續，至持有行
為終了時均論為一罪，不得割裂。若以之犯他罪，兩罪間之關係
如何，端視開始持有之原因為斷。如早已非法持有槍、彈，後另
起意犯罪，或意圖犯甲罪而持有槍、彈，卻持以犯乙罪，均應以
數罪併罰論處。而行為人為犯特定罪而持有槍、彈，並於持有槍
、彈後即緊密實行該特定犯罪，雖其持有槍、彈之時地與犯特定
罪之時地，在自然意義上非完全一致，但二者仍有部分合致，且
犯罪目的單一，依一般社會通念，認應評價為一罪方符合刑罰公
平原則，如予數罪併罰，反有過度處罰之疑，與人民法律感情亦
未契合；是於刑法刪除牽連犯後，適度擴張一行為概念，認此情
形為一行為觸犯數罪名之想像競合犯，方屬適當。本件原判決認
定：乙○○因屢遭丙○○催討借款，心生不滿，遂與甲○○商議
後，先於民國九十八年三月十九日前之某不詳時間起及不詳方式
，取得仿BERETTA廠M-9型半自動手槍之可發射子彈具有殺傷力之
改造手槍一枝（含彈匣一只）及制式9mm 子彈四顆、制式霰彈一
顆（下稱扣案槍彈）而共同未經許可持有之，其後二人經測試槍
枝性能，復將槍枝及制式子彈持往乙○○位於高雄市○鎮區○○
街租屋處暫放，準備妥當後，遂共同基於意圖為自己不法之所有
，而攜帶兇器強盜、妨害自由之犯意聯絡，於九十八年三月二十
三日晚間七時許，持扣案槍、彈，前往強盜丙○○財物及剝奪其
行動自由，乃認上訴人等所為均成立槍砲彈藥刀械管制條例第八
條第四項、第十二條第四項之罪（依想像競合犯從一重處斷），
並與另犯刑法第三百三十條第一項之攜帶兇器強盜罪（所犯刑法
第三百零二條第一項之妨害自由罪與加重強盜罪亦依想像競合犯
從一重處斷），犯意各別，分論併罰等情。然上訴人等均係因乙
○○屢遭丙○○催討借款，心生不滿，二人經商議後，備妥槍枝
及子彈，而持以對丙○○為攜帶兇器強盜等行為，如果無訛；則
上訴人等持有扣案槍、彈之目的，既係在於對丙○○犯攜帶兇器
強盜財物等特定犯罪之行為，其二者間之時地，在自然意義上固
非完全一致，但仍有部分合致，且犯罪目的單一，依上開說明，
應認此情形以評價為一行為觸犯數罪名之想像競合犯，方屬適當
。原判決僅泛稱上訴人等在犯罪前曾經「商議」，而非法持有扣
案槍、彈，經「準備妥當」後，持扣案槍、彈對被害人為加重強
盜等犯行等情，而就上訴人等當時究竟為如何之商議；其商議內
容是否即欲「備妥」扣案槍、彈，再持以對被害人為加重強盜等
特定犯罪之重要事實，則未根究明白，並為翔實、具體之記載，
暨敘明認定之依據及理由，已不足為適用法律之依據；又其徒以
上訴人等未經許可持有扣案槍、彈係在對被害人犯加重強盜等犯
行之前，即認上訴人等所犯違反槍砲彈藥刀械管制條例罪與加重
強盜罪為犯意各別，而予以分論併罰，併難謂無適用法則不當及
理由不備之違誤。上訴意旨執上述諸端指摘原判決不當，尚非全
無理由，應認原判決有撤銷發回更審之原因。原判決關於不另諭
知上訴人等無罪部分，既經檢察官起訴書指明與前開論罪部分有
裁判上一罪關係，依審判不可分原則，應一併撤銷發回。又原審
九十九年三月四日上午審判筆錄第一頁記載出席參與審理之審判
長、法官分別為任森銓、鍾宗霖、黃壽燕，筆錄末行審判長法官
欄簽名者則為曾永宗，判決書記載參與判決之審判長、法官復為
曾永宗、鍾宗霖、任森銓，其間顯然相互不符，如係依法得更正
之情形，並應妥適更正處理。均附予敘明。
據上論結，應依刑事訴訟法第三百九十七條、第四百零一條，判
決如主文。
中    華    民    國  九十九  年    五    月  二十八  日
                      最高法院刑事第九庭
                          審判長法官  邵  燕  玲
                                法官  李  伯  道
                                法官  孫  增  同
                                法官  李  英  勇
                                法官  施  俊  堯
本件正本證明與原本無異
                                      書  記  官
中    華    民    國  九十九  年    六    月    二    日
                                                      ｍ

司法院資訊處製作；財團法人民間司法改革基金會備份。
